【裁判字號】    97,易,807
【裁判日期】    970314
【裁判案由】    詐欺
【裁判全文】
臺灣臺中地方法院刑事判決               97年度易字第807號
聲  請  人  臺灣臺中地方法院檢察署檢察官
被      告  丙○○
                    國民
上列被告因詐欺案件，經檢察官提起公訴（九十六年度偵字第一
七七三八、二○八八四號），本院判決如下：
    主    文
本件公訴不受理。
    理    由
一、起訴意旨如附件之起訴書所載。
二、按已經提起公訴或自訴之案件，在同一法院重行起訴者，應
    諭知不受理之判決，該不受理判決並得不經言詞辯論為之，
    刑事訴訟法第三百零三條第二款、第三百零七條分別定有明
    文。此項訴訟法上所謂一事不再理之原則，關於實質上一罪
    或裁判上一罪，均有其適用，最高法院著有六十年度臺非字
    第七七號判例可資參照。次按同一案件經檢察官先後向不同
    之法院提起公訴，繫屬在先之法院因無管轄權而為管轄錯誤
    之判決，同時諭知移送於管轄法院，此為訴訟繫屬之移轉，
    為訴訟關係之改隸，並非訴訟關係之消滅，僅係使欠缺管轄
    權之訴訟條件之瑕疵予以補正，受移送之法院溯及既往的視
    為有合法起訴之法院，毋庸再經配置之檢察官重行起訴，若
    受移送法院有同一案件之繫屬時間，在無管轄權法院案件繫
    屬之後，縱受移送法院就受移送案件之分案日期在後者，仍
    應認係繫屬在先，而受移送之法院繫屬在後之同一案件，仍
    應依刑事訴訟法第三百零三條第二款規定諭知不受理判決（
    臺灣高等法院暨所屬法院八十四年度法律座談會刑事類第五
    十七號審查意見參照）。
三、經查，被告丙○○明知金融機構帳戶之存摺及提款卡係供自
    己使用之重要理財工具，關係個人財產、信用之表徵，且可
    預見存摺、提款卡及其密碼如交予他人使用，而未加以闡明
    正常用途，極易被利用為與財產有關之犯罪工具，更使犯罪
    難以查緝，竟因缺錢花用，經由報紙廣告得知可以出賣金融
    機構帳戶牟利，即不顧他人可能遭受財產上損害之危險，而
    基於縱若其金融機構帳戶被利用作為遂行他人詐欺取財之行
    為使用，亦不違背其本意之幫助犯意，於民國九十六年四月
    下旬某日，在臺中市○○路某處，將其所有之合作金庫銀行
    太平分行、帳號：0000000000000號帳戶（以
    下簡稱合作金庫帳戶）之存摺、印章、金融卡，以新臺幣（
    下同）五千元之代價，出賣予某姓名年籍不詳、綽號「阿奇
    」之成年男子，並先收受「阿奇」交付之二千元報酬，被告
    同時告知「阿奇」上開合作金庫帳戶之提款卡密碼，而容任
    他人使用上開合作金庫帳戶以遂行詐欺取財之犯罪。嗣該綽
    號「阿奇」之成年男子取得被告上開合作金庫帳戶後，即與
    其他不詳姓名年籍成年人士共同基於意圖為自己不法所有之
    犯意聯絡，於九十六年四、五月間，先後向被害人林家穎、
    翁茂城、陳志豪、林坤鴻、甲○○等人，佯稱其等因於借款
    或網路購物轉帳交易時，誤觸分期付款項目，須至ＡＴＭ操
    作取消分期付款交易動作云云，致前揭被害人分別陷於錯誤
    ，而依指示分別匯款新臺幣（下同）三千元至十一萬元不等
    之金額，至上開丙○○帳戶內之犯罪事實，業經臺灣高雄地
    方法院檢察署偵查終結後，向臺灣高雄地方法院聲請簡易判
    決處刑，而於九十六年十二月十七日繫屬於臺灣高雄地方法
    院（九十六年度簡字第七五七六號），嗣臺灣高雄地方法院
    認該案件不宜逕以簡易判決處刑，改適用通常程序判決，並
    於九十七年一月七日，為管轄錯誤，並移送本院之判決，該
    案件刻正由本院審理中（九十七年度易字第九五八號）等情
    ，有臺灣高等法院被告前案紀錄表、臺灣高雄地方法院檢察
    署九十六年度偵字第二九六六五號聲請簡易判決處刑書、臺
    灣高雄地方法院九十七年度易字第七六號刑事判決、臺灣高
    雄地方法院檢察署九十六年十二月十四日雄檢惟昃九十六偵
    二九六六五字第一九二四二號函各一份在卷可稽。
四、本件公訴意旨係認被告提供上開合作金庫帳戶及被告設於臺
    中縣太平市竹仔坑郵局帳號00000000000000
    號帳號，以幫助不詳姓名年籍成年人對丁○○等人詐欺取財
    ，而上開二帳戶之存摺等物，係被告於九十六年四月二十一
    日至同年月二十四日間某時同時、同地，以五千元之代價出
    賣予上開不詳姓名年籍成年人，嗣後僅取得二千元等情，業
    經被告於偵查及本院準備程序時供明在卷，足見被告係以一
    提供合作金庫帳戶、太平竹仔坑郵局之幫助行為，幫助不詳
    姓名年籍成年人分別詐得被害人丁○○、乙○○、黃素真、
    甲○○、林家穎、翁茂城、陳志豪、林坤鴻等人之財物，核
    屬一行為觸犯數罪名之想像競合犯，應依刑法第五十五條規
    定，從一重處斷，而有裁判上一罪關係，為同一案件；另本
    件起訴書犯罪事實欄一、(四)之甲○○，亦屬上開臺灣高雄地
    方法院檢察署檢察官聲請簡易判決處刑書其中一位被害人，
    二者有實質上一罪之關係。準此，被告上開幫助詐欺取財之
    部分犯行，既經臺灣高雄地方法院檢察署檢察官聲請簡易判
    決處刑，並於九十六年十二月十七日繫屬於臺灣高雄地方法
    院，則本件公訴人於九十七年二月十三日，就具有裁判上、
    實質上一罪關係之同一案件，重行向本院起訴，縱臺灣高雄
    地方法院將繫屬在先之同一案件移送本院後，該案件於本院
    之分案時間，係在本案繫屬之後，然揆諸前揭說明，本案仍
    係繫屬在後之法院，是本件起訴於法自有未合，爰不經言詞
    辯論，逕為諭知不受理之判決。
據上論斷，應依刑事訴訟法第三百零三條第二款、第三百零七條
，判決如主文。
中    華    民    國    97    年     3    月    14    日
                  刑事第一庭    審判長法  官  唐光義
                                      法  官  洪挺梧
                                      法  官  郭妙俐
上正本證明與原本無異。
如不服本判決，應於判決送達後十日內向本院提出上訴狀，上訴
於臺灣高等法院臺中分院（須附繕本）。
上訴書狀如未敘述理由，應於上訴期間屆滿後二十日內補提理由
書於本院。
                                      書記官  陳玉芬
中    華    民    國    97    年     3    月    14    日


司法院資訊處製作；財團法人民間司法改革基金會備份。
